【裁判字號】    91,訴,2741
【裁判日期】    920120
【裁判案由】    毒品危害防制條例
【裁判全文】
臺灣臺中地方法院刑事判決                        九十一年度訴字第二七四一號
    公  訴  人  臺灣臺中地方法院檢察署檢察官
    被      告  甲○○  女  三.
右列被告因毒品危害防制條例案件，經檢察官提起公訴（九十一年度毒偵字第三二七
四號），本院判決如左：
    主  文
甲○○連續施用第一級毒品，累犯，處有期徒刑拾月；扣案殘留第一級毒品海洛因之
注射針筒壹支沒收銷燬之。又連續施用第二級毒品，累犯，處有期徒刑陸月。應執行
有期徒刑壹年，扣案殘留第一級毒品海洛因之注射針筒壹支沒收銷燬之。
    事  實
一、甲○○曾因違反肅清煙毒條例等案，經本院判處有期徒刑三年七月確定，指揮書
    執畢日期為民國八十七年一月二十一日，其另因搶奪案件經本院判處有期徒刑一
    年六月，接續執行起算日期為八十七年一月二十二日，指揮書執畢日期為八十八
    年六月二十三日；其於八十三年八月間入監執行，旋於八十五年三月十五日假釋
    出監；其於假釋期間復於八十七年間因毒品案件送強制戒治並撤銷假釋接續執行
    前開殘刑，指揮書執畢日期為九十一年一月十七日，縮刑期滿日期為九十年十一
    月二十六日。其前因施用毒品案件，經本院裁定送觀察、勒戒後，認有繼續施用
    毒品之傾向，另經本院裁定令入戒治處所施以強制戒治後期滿，旋由臺灣臺中地
    方法院檢察署檢察官於八十八年七月十九日，以八十八年度戒偵字第四號不起訴
    處分書為不起訴處分確定。其又因施用第二級毒品安非他命案件，於九十一年七
    月九日，經本院豐原簡易庭判處有期徒刑五月，如易科罰金以三百元折算一日確
    定。詎其於前開不起訴處分及判決確定後五年內，竟分別基於施用第一級毒品海
    洛因、第二級毒品安非他命之概括犯意，連續自九十一年八月出某日起起至九十
    一年十月十八日止，在台中市○○路○段一０七號六樓之二室住處內，以食鹽水
    將第一級毒品海洛因稀釋後用注射針筒注射於手掌背血管內之方式，施用第一級
    毒品海洛因多次；又連續在前開期間內，在前開地點，以將第二級毒品安非他命
    放置於鋁箔紙上，再以打火機加熱而吸食所產生煙霧之方式施用第二級毒品安非
    他命三、四次。嗣於九十一年十月十八日十六時許，在台中市○○路○段一０七
    號六樓之二室為警查獲，並扣得其所有香菸頭一支與殘留第一級毒品海洛因之注
    射針筒一支。
二、案經臺中市警察局移送臺灣臺中地方法院檢察署檢察官偵查起訴。
    理  由
一、前揭事實業據被告甲○○於本院審理時坦承不諱，復有扣押筆錄、扣押物品目錄
    表、中山醫學大學附設醫院藥物濫用檢測中心篩檢報告、台中縣警察局刑警隊四
    組委託檢驗尿液代號與真實姓名對照表、扣押物品清單、臺中市衛生局煙毒尿液
    檢驗成績書、法務部調查局檢驗通知書、臺灣臺中地方法院檢察署檢察官九十一
    年度戒聲戒字第四六四號聲請書暨臺灣臺中地方法院檢察署刑案資料查註紀錄表
    、臺灣高等法院被告全國前案紀錄表各一份在卷可稽，另有殘留第一級毒品海洛
    因之注射針筒一支扣案可資佐證。本件事證明確，被告犯行洵堪認定。
二、按「犯第十條之罪者，檢察官應先將被告送勒戒處所觀察、勒戒，其期間不得逾
    一月。」、「經觀察、勒戒後，無繼續施用毒品傾向者，應由檢察官為不起訴之
    處分；有繼續施用毒品之傾向者，由檢察官聲請法院裁定令入戒治處所施以強制
    戒治，其期間為一年。但自首者，得以保護管束代之」，毒品危害防制條例第二
    十條第一、二項定有明文。再按「依第二十條第二項強制戒治期滿或交付保護管
    束期滿，應由檢察官為不起訴之處分」、「依前項規定為不起訴處分後，五年內
    再犯第十條之罪者，不適用前項之規定。但應由檢察官聲請法院裁定先令入戒治
    處所施以強制戒治。三犯以上者，亦同」，毒品危害防制條例第二十三條第一、
    二項亦有明文。復按海洛因、安非他命分別係毒品危害防制條例第二條第二項第
    一、二款所規定之第一、二級毒品。則被告前因施用毒品案件，經觀察、勒戒後
    ，認有繼續施用傾向，而經送戒治處所強制戒治期滿，復經檢察官為不起訴處分
    確定，其於前開不起訴處分及判決確定後五年內再有連續施用第一、二級毒品海
    洛因、安非他命之犯行，業如前述，則被告係三犯毒品危害防制條例第十條第一
    、二項之罪，殆無疑義。
三、核被告所為，係犯毒品危害防制條例第十條第一、二項之施用第一、二級毒品罪
    。其施用前持有海洛因、安非他命之低度行為，已為施用之高度行為所吸收，均
    不另論罪。被告先後多次分別施用第一、二級毒品海洛因、安非他命之犯行，均
    時間緊接，犯罪構成要件相同，顯係基於概括犯意為之，均屬連續犯，依刑法第
    五十六條之規定，應以一罪論，並分別加重其刑。又起訴事實僅敘及被告於九十
    一年十月十八日或其前三日內之某時許，各施用第一級毒品海洛因、第二級毒品
    安非他命一次之犯行，其餘部分則未據公訴人起訴，然該部分與起訴事實，既具
    連續犯之裁判上一罪關係，應為起訴效力所及，本院自得併予審究。另查被告曾
    因違反肅清煙毒條例等案，經本院判處有期徒刑三年七月確定，指揮書執畢日期
    為八十七年一月二十一日，其另因搶奪案件經本院判處有期徒刑一年六月，接續
    執行起算日期為八十七年一月二十二日，指揮書執畢日期為八十八年六月二十三
    日；其於八十三年八月間入監執行，旋於八十五年三月十五日假釋出監；其於假
    釋期間復於八十七年間因毒品案件送強制戒治並撤銷假釋接續執行前開殘刑，指
    揮書執畢日期為九十一年一月十七日，縮刑期滿日期為九十年十一月二十六日，
    此有前開臺灣臺中地方法院檢察署刑案資料查註紀錄表、臺灣高等法院被告全國
    前案紀錄表可憑；其於前案之有期徒刑執行完畢後，五年以內再犯本件有期徒刑
    以上之罪，為累犯，應依刑法第四十七條之規定，就其所犯前開二罪分別加重其
    刑，並均遞加重之。而被告所犯前開二罪間，犯意各別，行為互殊，應予分論併
    罰。爰審酌被告犯罪之動機、目的、手段及其前經觀察、勒戒與強制戒治，並經
    不起訴處分、刑事判決確定後猶故態復萌，再次施用毒品不輟，無視於毒品對自
    身健康之戕害及國家對杜絕毒品犯罪之禁令，惟施用毒品者均有相當程度之生理
    成癮性及心理依賴性，其犯罪心態與一般刑事犯罪之本質並不相同，應側重適當
    之醫學治療及心理矯治為宜，及被告坦承犯行之態度等一切情狀，就其所犯前開
    二罪分別量處如主文所示之刑，並合併定其應執行之刑，以資懲儆。復查數罪併
    罰中之一罪，依刑法規定得易科罰金，若因與不得易科之他罪併合處罰結果而不
    得易科罰金時，原可易科部分所處之刑，自亦毋庸為易科折算標準之記載（大法
    官會議解釋第一四四號參照）；故被告因連續施用第二級毒品而處有期徒刑六月
    部分，自亦毋庸為易科折算標準之記載。
四、至扣案之注射針筒一支，經送法務部調查局檢驗結果，確有第一級毒品海洛因殘
    留，且不易將毒品分離，有該局九十一年十二月二十六日調科壹字第０九一００
    八四七五四０號檢驗通知書一份附於本院卷可憑；則該注射針筒一支應全部視同
    查獲之毒品，不問屬於犯人與否，應依毒品危害防制條例第十八條第一項前段之
    規定，宣告沒收銷燬之。至扣案之香菸頭一支經檢驗結果並無毒品反應，亦有法
    務部調查局前開檢驗通知書可憑，既無證據足資證明為被告供犯罪或預備供犯罪
    所用之物，亦非違禁物，爰不另宣告沒收；公訴人請求併予宣告沒收，尚有未洽
    。至被告所用以施用第一級毒品海洛因所用之其餘注射針筒或用以施用第二級毒
    品所用之鋁箔紙、打火機等物，均未扣案，且無證據足資證明均為違禁物，亦均
    不另宣告沒收。
五、據上論斷，應依刑事訴訟法第二百九十九條第一項前段，毒品危害防制條例第十
    條第一項、第二項第十八條第一項前段、第二十三條第二項，刑法第十一條、第
    五十六條、第四十七條、第五十一條第五款，判決如主文。
中      華      民      國      九十二    年      一      月    二十    日
                                臺灣臺中地方法院刑事第七庭
                                        法  官  陳  卿  和
右正本證明與原本無異。
如不服本判決，應於判決送達後十日內向本院提出上訴狀( 應附繕本 )，上訴於臺灣
高等法院臺中分院。
                                        書記官
中      華      民      國      九十二    年      一      月    二十    日
【附錄本案論罪科刑法條全文】
毒品危害防制條例第十條第一項、第二項：
施用第一級毒品者，處六月以上五年以下有期徒刑。
施用第二級毒品者，處三年以下有期徒刑。


司法院資訊處製作；財團法人民間司法改革基金會備份。
